【裁判字號】    90,簡上,205
【裁判日期】    901122
【裁判案由】    妨害自由
【裁判全文】
臺灣臺北地方法院刑事判決                          九十年度簡上字第二五號
    上  訴  人  乙○○
    即  被  告
右列上訴人因妨害自由案件，不服本院於中華民國九十年五月二十八日所為九十年度
簡字第一二六八號第一審判決（聲請簡易處刑案號：九十年度偵字第五００二號），
提起上訴，本院合議庭為第二審判決如左：
    主  文
上訴駁回。
    事  實
一、乙○○因曾與甲○○有合作協議，事後認甲○○、丙○○夫妻違約，遂於民國八
    十九年十一月十七日上午七時許，前往臺北市○○路○段九十一巷三十號五樓甲○○夫婦之住處催討債務，適該棟大樓樓下大門深鎖，乙○○遂以對講機向甲○○表明來意，經甲○○嚴詞拒絕，並拒絕以對講機開啟樓下大門，乙○○明知甲○○夫妻不同意乙○○進入前揭住處，竟趁其他住戶出入開門之際，無故侵入屬
    於甲○○、丙○○前揭住處一部之公寓樓梯間，並搭電梯前往甲○○夫妻五樓住
    處，甲○○經對講機螢幕發現乙○○侵入住宅，乃要其妻丙○○報警處理。
二、案經甲○○、丙○○訴由臺灣臺北地方法院檢察署檢察官偵查並聲請以簡易判決
    處刑。
    理  由
一、訊據上訴人即被告乙○○固坦承有於前揭時、地進入甲○○、丙○○夫妻住所之
    樓梯間，惟矢口否認有何無故侵入他人住宅之犯行，辯稱：伊用對講機跟甲○○
    講了一、二句話，甲○○就掛斷對講機，一樓大門後來就打開了，伊並不清楚門
    是誰開的，伊在門口碰到二位約三、四十歲的中年婦人，婦人問伊要找幾樓，伊
    回答說要找五樓，婦人便說伊可以上去，伊便直接搭電梯前往五樓，伊並無侵入
    他人住宅之犯行云云。惟查，右揭事實業據告訴人甲○○指訴甚詳（見九十年度
    他字號第二七一號偵查卷第十六、二十頁，九十年度偵字第五００二號偵查卷第
    五、六、八至十一頁，及本院九十年八月六日訊問筆錄）且其前後指述一致。被
    告雖辯稱：是該大樓二位要外出的中年婦女住戶同意伊進入，伊並無侵入犯行云
    云，惟查告訴人甲○○於本院訊問時明確指稱：「（法官問告訴人：你從銀幕上
    有無看到是何人打開門出去讓被告趁隙跑進來？）是一個小孩子，他背著書包要
    出去，他的個子只有到把手上面一點點，我只有看到上半身，因為銀幕看到上半
    身。（法官問告訴人：你從銀幕上有無看到二位中年婦女開門走出去？）在被告
    進來那一剎那我並沒有看到。」等語（見本院九十年八月六日訊問筆錄），而被
    告先於偵查中辯稱：是大樓管理員開一樓大門讓伊進入云云（見九十年度他字第
    二七一號偵查卷第二十四頁），後於原審訊問時另辯稱：當時剛好有一位中年婦
    人要進去，伊就跟她著進去云云（見本院九十年五月二十三日第一審訊問筆錄）
    ，再於本院訊問中又辯稱：是二位要外出的中年婦女同意伊進入云云（見本院九
    十年七月十八日第二審訊問筆錄），關於係何人同意伊進入告訴人住宅一樓大門
    ，其辯詞先後不一相互矛盾，且證人即告訴人住宅管理員楊樂信於偵查中結證稱
    ：伊並無開啟一樓大門讓被告進入，告訴人住宅每戶均設有對講機及螢幕，住戶
    訪客來訪時，均由住戶自行經由對講機及螢幕確認訪客身份後，自行開門等語（
    見九十年偵字第五００二號偵查卷第九頁），而被告對於本院訊問中所提及之二
    位中年婦人，始終無法提供年籍資料供本院傳喚調查，足證被告所辯顯係事後卸
    責之詞，不足採信。本件事證已臻明確，被告犯行堪以認定，應依法論科。
二、按公寓樓下之樓梯間，雖僅供各住戶出入通行，然就公寓之整體而言，該樓梯間
    為該公寓之一部份，而與該公寓有密切不可分之關係，自應屬於「住宅」之一部
    （最高法院七十六年台上字第二九七二號判例參照），被告明知告訴人夫妻不同
    意被告進入告訴人住宅，竟趁其他住戶出入之際，未經許可擅自進入該住宅樓梯
    間，核被告所為係犯刑法第三百零六條第一項無故侵入住宅罪。原審依刑事訴訟
    法第四百四十九條第一項、第三項，刑法第二條第一項前段、第三百零六條第一
    項、修正後刑法第四十一條第一項，罰金罰鍰提高標準條例第一條前段、第二條
    之規定，量處被告拘役三十日，如易科罰金以參佰元折算一日，其認事用法均無
    不當，量刑亦稱妥適，被告仍執前詞，指摘原判決不當，非有理由，應予駁回。
據上論斷，應依刑事訴訟法第四百五十五條之一第一項、第三項、第三百六十八條，
判決如主文。
本案經檢察官張熙懷到庭執行職務
中      華      民      國      九十    年      十一    月    二十二    日
                                  臺灣臺北地方法院刑事第五庭
                                      審判長法官  廖紋妤
                                            法官  朱夢蘋
                                            法官  李家慧
右正本證明與原本無異。
本判決不得上訴
                                          書記官  黃秀琴
中      華      民      國      九十    年      十一    月    二十二    日


司法院資訊處製作；財團法人民間司法改革基金會備份。
